最高法院刑事判決　　　　　　　一○○年度台上字第四○八號
上　訴　人　廖安得
上列上訴人因違反槍砲彈藥刀械管制條例案件，不服台灣高等法
院高雄分院中華民國九十八年九月三十日第二審判決（九十八年
度上訴字第九八七號，起訴案號：台灣高雄地方法院檢察署九十
八年度偵字第六二五二號），提起上訴，本院判決如下：
    主  文
上訴駁回。
    理  由
按刑事訴訟法第三百七十七條規定，上訴於第三審法院，非以判
決違背法令為理由，不得為之。是提起第三審上訴，應以原判決
違背法令為理由，係屬法定要件。如果上訴理由書狀並未依據卷
內訴訟資料，具體指摘原判決不適用何種法則或如何適用不當，
或所指摘原判決違法情事，顯與法律規定得為第三審上訴理由之
違法情形，不相適合時，均應認其上訴為不合法律上之程式，予
以駁回。本件上訴人廖安得上訴意旨略稱：(一)、本案經第一審法
院於民國九十八年五月二十六日宣判，該院書記官於同日製成判
決書正本，於九十八年六月四日送達上訴人，同年六月十日送達
第一審檢察官，而該判決主文記載：「廖安得犯非法寄藏可發射
子彈具有殺傷力之槍枝罪，累犯，處有期徒刑『捌月』，併科罰
金新台幣捌萬元，罰金如易服勞役，以新台幣壹仟元折算壹日（
下略）」，惟於同年六月十五日，上訴人再接獲判決事實、理由
完全相同之判決書，然判決主文變更為：「廖安得犯非法寄藏可
發射子彈具有殺傷力之槍枝罪，累犯，處有期徒刑『參年捌月』
，併科罰金新台幣捌萬元，罰金如易服勞役，以新台幣壹仟元折
算壹日（下略）」等語。上訴人及檢察官於第一次收受判決書送
達後，均未於法定期間內提出上訴，本案應已確定，第一審法院
竟製作之第二份判決書，該判決書主文所示之刑期與第一份判決
顯然不同，且對於上訴人不利，應屬無效之判決，同一案件經先
後二次判決，已違一事不再理原則。乃原審遽認第一審法院第二
次送達上訴人之判決合法有效云云，有判決適用法則不當及理由
不備之違法。(二)、上訴人係於九十八年二月十八日二時三十分許
，自動向高雄市政府警察局三民第一分局投案，並供述曾於同年
月九日在高雄市三民區高架橋上開槍，及扣案之槍枝係於九十七
年三月間某日受友人何俊龍之託所保管，且帶同警方前往高雄市
○○區○○路五十二巷二十五弄二十一之三號住處起出扣案之槍
枝及子彈等情。則上訴人係自動向警方投案供述自己犯罪，並已
繳出寄藏之槍枝及子彈，既已供明其來源及去處，嗣於偵、審中
亦始終坦白認罪，即符合槍砲彈藥刀械管制條例第十八條第四項
減輕或免除其刑之規定，乃原審竟謂：「（前略）但警方查獲扣
案之改造槍枝及子彈，並非由被告（即上訴人）供出槍彈之來源
及去向而查獲，自無槍砲彈藥刀械管制條例第十八條第四項減輕
或免除其刑規定之適用。」云云，有判決不適用法則之違誤等語
。
惟查：證據之取捨、事實之認定，乃事實審法院職權行使之範圍
，事實審法院經調查證據之結果，本於確信，依自由心證之取捨
證據，苟其取捨，與經驗法則或論理法則無違，即不得任意指為
違法，而據為適法之第三審上訴理由。本件原判決認定上訴人有
原判決事實欄所載之非法寄藏可發射子彈具有殺傷力之槍、彈罪
之犯行，因而維持第一審為上訴人科刑之判決（處有期徒刑三年
八月，併科罰金新台幣八萬元）。係以：上訴人之自白、證人李
秋香、邱良濱之證詞、高雄市政府警察局三民第一分局扣押筆錄
、扣押物品目錄表、查獲槍彈之現場相片、監視錄影翻拍相片、
何俊龍個人除戶資料查詢結果、內政部警政署刑事警察局九十八
年三月二十三日刑鑑字第○九八○○二二五二六號鑑驗書、高雄
市政府警察局刑事鑑識中心現場勘察初報表、現場平面圖、高雄
市政府警察局現場勘察報告、勘察採證同意書、現場測繪圖、槍
擊現場勘察相片、拾獲之彈頭、彈殼相片等證據資料，為綜合之
判斷。已詳細敘述其所憑之證據及認定之理由。所為論斷，俱有
卷存證據資料可資覆按，從形式上觀察，並無採證或認定事實違
背經驗法則或論理法則，或其他違背法令之情形。另查：(一)、判
決應宣示之，但不經言詞辯論之判決，不在此限；應宣示之判決
，於宣示之翌日公告之，並通知當事人，刑事訴訟法第二百二十
四條第一項、第二百二十五條第三項分別定有明文。又裁判製作
裁判書者，除有特別規定外，應以正本送達於當事人、代理人、
辯護人及其他受裁判之人，同法第二百二十七條第一項亦有明定
。是裁判於宣示或送達於當事人、代理人、辯護人或其他受裁判
之人時，即對外發生裁判之效力，此時裁判機關應即受其拘束，
不問判決主文或理由均不得予以撤回或變更，此即所謂「裁判之
羈束力」（自縛的效力），但判決正本送達後，發現正本與原本
不符時，倘僅係文字之顯然誤寫或正本之誤繕，基於合目的性之
考量，即不應仍墨守上開原則，謂均不得為任何更正或補救。故
如係正本記載之主文（包括主刑及從刑）與原本記載之主文不符
，而影響全案情節及判決之本旨者，不得以裁定更正，應重行繕
印送達，上訴期限另行起算。至若正本與原本不符之情形，如僅
係文字誤寫而不影響於全案情節與判決本旨者，得以裁定更正之
。稽之本案全卷，本案經第一審法院於九十八年五月二十六日宣
判，即於同日對外公告，而依卷附之第一審判決原本及公告影本
所示上訴人判決主刑徒刑部分之刑期均為「有期徒刑參年捌月」
（見第一審卷第八十八之一頁；原審卷第五十一頁），則本案第
一審判決於對外宣示並公告時，即已發生裁判之效力，非待判決
送達時始生所謂裁判之羈束力。故第一審法院發現第一次送達上
訴人之判決正本關於徒刑記載「有期徒刑□年捌月」（非上訴意
旨所稱「有期徒刑捌月」），係明顯誤繕，而依前揭宣示並公告
之主文內容，重新繕印送達正確之判決正本，並重新起算上訴期
間，揆諸前揭說明，應無不合。原審據此於判決理由三、(一)內認
定第一審法院第二次送達之判決正本，係因上開原因而另行繕印
，因第一次發文送達之判決正本主文所記載之刑期與原本主文所
記載之刑期不符，而影響於判決本旨，故於繕印送達後，另行起
算上訴期間等情，於法並無違誤，自無判決適用法則不當及理由
不備之違法。(二)、槍砲彈藥刀械管制條例第十八條第四項前段規
定：犯本條例之罪，於偵查或審判中自白，並供述全部槍砲、彈
藥、刀械之來源及去向，因而查獲或因而防止重大危害治安事件
之發生者，減輕或免除其刑。其立法意旨重在鼓勵具體供出提供
或所移交槍砲、彈藥、刀械者，俾追查該等管制物品之來源及去
向，杜絕管制槍砲、彈藥、刀械之蔓延與氾濫，達到維護社會秩
序、保障人民生命財產安全之目的。倘未因其自白進而查獲槍砲
、彈藥、刀械之前手、後手或防止重大危害治安事件之發生者，
自不得執此邀本條規定之寬減。本件上訴人雖於偵、審中自白扣
案之槍、彈係源自何俊龍，但何俊龍早於案發前之九十七年五月
八日死亡，無因上訴人供出槍、彈來源而查獲何俊龍；又上訴人
並未將扣案之槍、彈轉交他人，僅於投案時，供出扣案槍、彈之
藏匿地點，俾警方得以順利起出槍、彈。原審因而認定警方查獲
以上槍、彈，並非上訴人供出槍、彈之上手或下手而查獲，乃未
依槍砲彈藥刀械管制條例第十八條第四項前段規定減輕或免除其
刑，自無不合。上訴意旨執此指摘原判決有不適用法則之違誤云
云，亦有誤會。綜上，本件上訴核與法律規定得為第三審上訴理
由之違法情形，不相適合。其上訴不合法律上之程式，應予駁回
。
據上論結，應依刑事訴訟法第三百九十五條前段，判決如主文。
中    華    民    國  一○○  年    一    月   二十   日 
                      最高法院刑事第三庭
                          審判長法官  陳  正  庸  
                                法官  林  秀  夫  
                                法官  林  瑞  斌  
                                法官  謝  靜  恒  
                                法官  郭  毓  洲  
本件正本證明與原本無異
                                      書  記  官  
中    華    民    國  一○○  年    一    月  二十七  日
                                                      v